【裁判字號】    95,上訴,3275
【裁判日期】    950110
【裁判案由】    強盜等
【裁判全文】
臺灣高等法院刑事判決                95年度上訴字第3275號
上  訴  人
即  被  告  乙○○
指定辯護人  本院公設辯護人郭書益
上列上訴人因強盜等案件，不服臺灣桃園地方法院94年度訴字第
2402號，中華民國95年4月 28日第一審判決（起訴案號：臺灣桃
園地方法院檢察署94年度偵字第 10662號），提起上訴，本院判
決如下：
    主  文
原判決關於乙○○準強盜及定應執行刑部分撤銷。
乙○○共同意圖為自己不法之所有，而搶奪他人之動產，累犯，
處有期徒刑拾月。
    事  實
一、乙○○前於民國（下同）88年間因違反毒品危害防制條例案
    件，經原審判處有期徒刑6月確定；復於 89年間再因違反毒
    品危害防制條例案件，經原審判處應執行有期徒刑1年 8 月
    確定，經接續執行，於89年8月17日入監執行，91年5月 8日
    因縮短刑期假釋出監，91年9月4日因縮刑假釋期滿以已執行
    完畢論，猶不知悔改。
二、乙○○、甲○○（業經原審判決確定）二人因缺錢花用，乃
    基於共同意圖為自己不法所有之犯意聯絡，於93年5月 27日
    中午12時許，由甲○○騎乘車號業經乙○○變造為「WTX-96
    3」號之輕型機車（原為「WTX-063」號，乃其母吳沛絨所有
    ）後載乙○○（其所犯行使變造機車車牌罪，業經原審判處
    有期徒刑四月，嗣於本院撤回上訴而確定），於桃園縣桃園
    市區伺機尋找作案目標，二人行經桃園市○○路與廣明路橋
    下時，見丙○○獨自一人騎乘腳踏車且前置物籃內有皮包 1
    只（其內有國民身分證1枚、IC卡1枚及現金新臺幣（下同）
    2 千元），乙○○認有機可乘，乃指示甲○○騎車尾隨丙○○，嗣行經桃園市○○路 180號前時，甲○○即騎車自後慢
    速接近丙○○，再由後座之乙○○猝然出手搶奪丙○○所有
    置於腳踏車前置物籃內之皮包一只，得手後二人共乘機車由
    桃園市○○路往大同西路方向逃逸，惟因丙○○大聲呼喊為
    路人吳錦山發覺該情後，旋亦騎機車自後追捕並阻擋乙○○
    二人機車去路，二人見狀即迴轉車頭欲沿原來之大同路朝桃
    園火車站方向逃逸，適丙○○亦騎乘腳踏車駛至並衝向乙○○二人之機車，以阻止乙○○二人逃逸，此時甲○○見狀立
    即偏轉機車行向欲快速逃離現場，但因雙方車輛距離過近，
    丙○○腳踏車前輪仍擦撞甲○○機車車身部位，使丙○○人
    、車倒地，受有右膝蓋挫傷之傷害（傷害部分未據告訴）。
    嗣於同日中午12時40分許，甲○○、乙○○騎車逃至桃園市
    ○○路與中正路口處時，為追躡在後之吳錦山及據報趕至現
    場之警員合力逮捕甲○○，惟乙○○仍攜帶搶得之皮包趁隙
    逃逸。
三、案經丙○○訴由桃園縣政府警察局桃園分局報請臺灣桃園地
    方法院檢察署檢察官偵查起訴。
    理  由
一、前揭與甲○○二人共同搶奪被害人丙○○皮包等財物之事實
    ，業據被告乙○○於原審及本院審理時供認不諱，核與同案
    共犯甲○○於警詢（偵查卷14頁以下）、偵查（偵查卷55、
    56頁）及原審審理（原審卷62頁）時所述情節相符，復核與
    被害人丙○○於警詢（偵查卷23頁以下）、偵查（偵查卷43
    、62頁）、原審審理（原審卷58頁以下）及證人吳錦山於警
    詢（25頁）證述遭搶之情節相符，此外併有丙○○受傷及甲○○騎乘之機車照片4 幀、車籍作業系統查詢認可資料一紙
    在卷可稽，事證明確，被告犯行洵堪認定。
二、核被告乙○○所為，係犯刑法第325條第1項之搶奪罪。其與
    甲○○就該犯行，有犯意聯絡及行為分擔，為共同正犯。被
    告前於88及89年間因違反毒品危害防制條例案件，經原審分
    別判處有期徒刑6月、1年8月確定，經接續執行，於91年5月
    8日因縮短刑期假釋出監，復於91年9月 4日因縮刑假釋期滿
    以已執行完畢論等情，有臺灣高等法院被告前案紀錄表 1件
    在卷可按，其於有期徒刑執行完畢後 5年內，再犯本件有期
    徒刑以上之罪，為累犯，應依刑法第47條之規定加重其刑。
    另被告行為後，刑法（95年7月1日修正施行）關於共同正犯
    之規定，僅係文字修正，關於累犯之規定，則放寬就過失犯
    罪部分，不認係累犯，但就本件而言，對被告均並無有利、
    不利情形，依最高法院95年11月7日第 21次刑事庭會議決議
    ，均應適用裁判時法，附此敘明。
三、原審據以論罪科刑，固非無見，惟被告並未因防護贓物、脫
    免逮捕而對丙○○當場施以強暴，應不構成刑法第 329條之
    準強盜罪（詳後述），原審據而認事用法，尚有未洽；被告
    提起上訴，否認涉犯準強盜罪，核屬有理，應由本院就準強
    盜及定應執行刑部分撤銷改判。爰審酌被告前有多次前科，
    素行不佳，又再度犯案，惟自承係因經濟狀況不佳始出此下
    策，並其犯罪之手段、教育智識程度、所得財物非鉅，暨其
    犯後尚知坦承犯行，知所悔悟，已見悔意等一切情狀，量處
    如主文所示之刑。
四、公訴意旨雖認被告於遭丙○○騎腳踏車阻止二人離去時，被
    告及甲○○為圖脫免逮捕、防護贓物，而當場騎車加速衝向
    丙○○，致使丙○○受有上述之傷害，因認被告另應成立刑
    法第329條之準強盜罪。訊據被告堅決否認有何脫免逮捕、
    防護贓物而當場施以強暴之行為，辯稱：伊等僅係想要逃跑
    ，伊並未叫甲○○去撞被害人，伊等之機車當時已經騎過被
    害人的位置，是被害人撞到伊機車後座扶手的地位自己跌倒
    才受傷的等語。經查，
  (一)證人即被害人丙○○於偵訊時證稱：93年5月27日中午12 時
    15 分許，伊騎腳踏車行經桃園市○○路180 號前時，被告2
    人騎乘機車從伊後方接近，伊當時並沒有查覺有人接近，當
    伊發覺有人伸手拿走腳踏車置物籃內的皮包時，伊只看到女
    的騎機車、男的坐後座，被告2 人搶到皮包後就騎車加速往
    前逃逸，但有路過的人用機車把被告2人擋住，被告2人就往
    回騎，「於是伊就以腳踏車去撞被告2人的機車，但是被告2
    人並沒有摔倒，反而是伊跌倒」等語（見偵查卷第43頁，94
    年7月7日偵訊筆錄）。於審理時亦證稱：他們迴轉要經過伊
    時，伊用單車去撞他們，想要阻止他們離開，結果伊被他們
    撞倒在地上，膝蓋因此受傷；伊就騎過去撞他們；伊前輪撞
    到他們的車，至於是機車的何處伊不曉得等語（見原審卷第
    58、59頁，95年2月20 日審判筆錄）。迄本院審理丙○○復
    到庭指稱：伊當時只是要用腳踏車去擋住機車的路；他沒有
    停下來，當時的距離很近；伊不清楚撞到機車車頭還是車尾
    ，當時機車有點往直的路走，伊是橫著要來擋他，當時他的
    車頭已經彎過去了等語綦詳（本院95年12月13日審判筆錄）
    。
  (二)丙○○雖於檢察官偵查及原審審理時，均證述伊要以腳踏車
    阻止他們離開時，遭被告及甲○○所乘機車撞倒等情，但對
    於雙方究竟如何接觸，丙○○如何跌倒或是否係被告主動針
    對其腳踏車衝撞而使其受傷等，均不明瞭其真意，迄本院審
    理時，丙○○始稱伊用腳踏車擋住機車的去路，雙方距離很
    近，機車往直路走，車頭已經彎過去了等語，則顯見被告僅
    係於騎車逃逸之際，因林女欲以腳踏車阻擋其去路，雙方距
    離過近閃避不及，因而擦撞林女使其倒地受傷，衡情應非故
    意衝撞林女而對其當場施強暴，另參諸林女所受傷害乃右膝
    挫傷，且僅有單一傷勢，應係就地跌倒所受傷害可能性較大
    ，如係遭機車衝撞腳踏車而跌倒，理應全身多處受有擦挫傷
    等傷害，較符社會一般事理。綜上，被害人丙○○所受傷害
    ，應係被告及甲○○騎乘機車欲逃離現場時，因與林女之距
    離過近，對林女騎乘腳踏車突然衝向伊等機車，閃避不及，
    以致林女因自己撞擊之反作用力而跌倒受傷，而刑法準強盜
    罪係欲規範搶奪行為完成後進一步之暴力手段（毋須達致使
    不能抗拒之程度），而以之與強盜罪為相同之非難評價，但
    如行為人無施強暴之構成要件故意及客觀行為，自不能以該
    罪相繩。此外復查無其他積極證據足資認定被告有何公訴人
    所指此部分犯行，然此與檢察官起訴之準強盜罪係同一基本
    社會事實，僅係對該（傷害）事實之構成要件評價有所不同
    ，起訴法條自應予變更。
據上論斷，應依刑事訴訟法第364條、第369條第1項前段、第299
條第1項前段、第300條，刑法第28條、第325條第1項、第47條，
判決如主文。
本案經檢察官黃全祿到庭執行職務。
中    華    民    國    95    年    1     月    10    日
                  刑事第五庭  審判長法官  吳  敦
                                    法官  張傳栗
                                    法官  朱光仁
以上正本證明與原本無異。
如不服本判決，應於收受送達後十日內向本院提出上訴書狀，其
未敘述上訴之理由者並得於提起上訴後十日內向本院補提理由書
（均須按他造當事人之人數附繕本）。
                                  書記官  王宜玲
中    華    民    國    95    年    1     月    10    日
本案論罪法條全文：
中華民國刑法第325條
（普通搶奪罪）
意圖為自己或第三人不法之所有，而搶奪他人之動產者，處6月
以上5年以下有期徒刑。
因而致人於死者，處無期徒刑或7年以上有期徒刑，致重傷者，
處3年以上10年以下有期徒刑。
第1項之未遂犯罰之。


司法院資訊處製作；財團法人民間司法改革基金會備份。
